臺灣高等法院刑事判決　　　　　　　　　　　　　九十二年度上易字第三三九九號
　　上　訴　人
　　即　被　告　乙○○
右上訴人因竊盜等案件，不服臺灣桃園地方法院九十二年度易字第四八三號，中華民
國九十二年八月二十日第一審判決（起訴案號：臺灣桃園地方法院檢察署第一四七
三號、第一九一九號），提起上訴，本院判決如左：
    主  文
原判決關於行使偽造車牌特許證及定應執行刑部分撤銷。
乙○○無罪。
其他上訴駁回。
    事  實
一、乙○○前曾因妨害風化案件，經本院以八十六年上訴字第五七八七號判決，判處
    有期徒刑五月確定，於民國八十八年年五月廿五日執行完畢，竟不知警惕。
二、乙○○（侵占部分，原審判處有期徒刑陸月，如易科罰金，以參佰元折算壹日；
    故買贓物部分，原審判處有期徒刑伍月，如易科罰金，以參佰元折算壹日；於上
    訴本院後，撤回上訴而確定）意圖為自己不法所有，於九十一年四月十五日七時
    前某時間，在桃園縣楊梅鎮○○里○○街口，竊取丙○○所有，車牌號碼為ＲＰ
    －０七六號之大貨車一部（該車於不久前始經丙○○將前輪換為普利司通牌、一
    一００Ｒ二０之新輪胎）。得手後即於不詳地點，將該大貨車車頭由藍色改漆為
    白色、吊臂則改漆為紅色，並將車斗前部切除一節、將車斗下方護欄、上方的頂
    棚均加以拆除，試圖改裝使人與原車難以辨認，以供己使用，嗣並於同年五月四
    日下午三時許，委請向來合作，惟不知情之「勝鴻輪胎行」負責人彭勝銘，攜帶
    二個大貨車再生胎，至前揭砂石場內，將其所竊得之ＲＰ－０七六號號車上前輪
    之新輪胎，換至乙○○所有之車牌號碼為ＮＭ－五六二號之大貨車上後，再安裝
    再生胎於ＲＰ－０七六號號之前輪位置上，嗣於同年五月十七日八時許，桃園縣
    警察局楊梅分局新屋派出所警員，因巡邏至桃園縣新屋鄉清華村十五鄰廿號前，
    見前述業經改裝、換胎之ＲＰ－０七六號大貨車，因未懸掛車牌停靠該處，乃上
    前目視察看，發現車門上有以簽字筆寫上「ＲＰ－０七六號」字樣，經以電腦查
    詢乃報竊車輛，隨即在旁守候、埋伏，惟始終未見有人前來開車，乃通知車主丙○○前往指認領回，丙○○因發現其所有之該車前輪，業換成勝鴻輪胎行之再生
    胎，立即通知警方，經警至勝鴻輪胎行查訪而循線查獲上情。
三、案經桃園縣警察局楊梅分局、大園分局報請臺灣桃園地方法院檢察署檢察官偵查
    起訴。
    理  由
本件判決理由分二部分說明之：
甲、上訴駁回部分：
一、經查：
    車牌號碼ＲＰ－０七六號之大貨車，係被害人丙○○所有，於九十一年四月十五
    日七時前之某時間所失竊之物，且該車前輪甫換裝全新的「普利司通牌、一一０
    ０Ｒ二０」之新輪胎即連同車輛一併遭竊，業據被害人丙○○於原審審理時到庭
    證述詳實在卷（詳見原審卷第五十六頁、第五十七頁）。經核與丙○○於警詢及
    偵查時之證述大致相符（均詳見偵字第一０九一九號卷第十二頁、第十三頁；第
    三十八頁、第五十六頁）；又該車係經警巡邏至桃園縣新屋鄉清華村十五鄰廿號
    前，即被告位於該村中華路一二二八號之工廠附近，為警以目視發現業經改裝、
    換裝，經以電腦查詢，發現為失竊車輛，並通知失主丙○○領回，嗣經丙○○查
    出前輪遭更換為「勝鴻輪胎行」所有之輪胎，始循線向「勝鴻輪胎行」負責人彭
    盛銘查證而查獲本案等情，有證人即桃園縣警察局楊梅分局新屋分駐所警員邱啟
    晉之偵查證述筆錄一件，並經原審提示被告所不爭執在卷（見偵字第一０九一九
    號卷第四十頁至第四十一頁；原審卷第八十二頁）；而丙○○所有該車輛之輪胎
    所以會更換為「勝鴻輪胎行」之輪胎，係因彭盛銘受被告委任而更換，被告指示
    彭盛銘，將該車輪胎與被告所有之車牌號碼為ＮＭ－五六二號之大貨車前輪相互
    交換乙情，業據證人彭盛銘於原審審理時到庭證述明確在卷（詳見原審卷第二十
    二頁、第五十九頁），彭盛銘於偵查時並證稱：伊於九十一年五月四日下午四時
    許，至被告之砂石場內更換輪胎，當時即見失竊之該車車頭業改漆為白色，但車
    斗有用黑色油漆寫上「ＲＰ－０七六」之字樣，經被告當場指示，將該大貨車前
    輪，似新裝不久之普利司通牌、一一００Ｒ二０型之輪胎二個，拆下後改裝於被
    告所有之ＮＭ－五六二號之大貨車前輪位置上，再將其所帶去之再生胎二個，安
    裝於ＲＰ－０七六號之大貨車上，嗣全部處理完畢後，其即在修護單上記載「夾
    子車ＲＰ－０七六」，以供嗣後請款核對之用等語（詳見偵字第一０九一九號卷
    第三十九頁、第四十頁、第五十三頁），並經證人彭盛銘提出該件收據，上確載
    有「夾子車ＲＰ－０七六」之字樣，且該收據抬頭係記載交由「財福」收執，並
    經簽名，而「財福」即為被告與彭盛銘生意上往來時所使用之名稱，業據被告所
    不否認在卷（見偵字第一０九一九號卷第十頁；原審卷第四十一頁）；另證人彭
    盛銘之輪胎行幫助被告工廠之車輛更換輪胎、補胎等事宜，已有二、三年之久，
    被告均係以「財福」為名之事實，亦據證人彭盛銘陳述詳實在卷（詳見原審卷第
    五十七頁、第五十九頁），並有彭盛銘所提九十一年四、五月間，與被告交易之
    收據十六紙影本附卷可稽（見原審卷第六十六頁至第六十九頁），足證其言非虛
    ，且原審及本院於審理時復經提示被告所不否認在卷（見原審卷第五十八頁；本
    院卷第四十六頁）；再證人彭盛銘所提出記載「夾子車ＲＰ－０七六」之收據一
    紙，係於警通知到案，尚不知情本案時所提出，自無偽造之可能；至被告辯稱：
    伊工廠之員工甲○○因打電動積欠彭盛銘數萬元債務未還，致彭盛銘挾怨抱復云
    云（均詳見偵字第一０九一九號卷第四十九頁；本院卷第二十四頁、第四十一頁
    ；本院卷第五十二頁），雖就被告工廠員工甲○○因打電動積欠彭盛銘數萬元債
    務未還乙情，業經證人甲○○於本院審理時到庭為相一致之證述（詳見本院卷第
    四十四頁），惟該情事非唯為證人彭盛銘所堅詞否認，且查甲○○既為被告過去
    之員工，則其配合被告之供詞而為陳述，自可想像，是其所言是否屬實，已誠屬
    可議，況即令甲○○確曾積欠證人債務，亦顯與被告無關，證人彭盛銘實不致亦
    無可能處心積慮策劃本案以陷害被告甚明；另被告雖亦辯稱：伊車子是二十一噸
    ，失竊的車子是十五噸，輪胎根本就不可能相符使用云云（均詳見原審卷第二十
    一頁；本院卷第四十八頁），惟查，縱本案被害人與被告之車輛噸位不同，然祇
    要在合理之噸位範圍內，較小噸位車輛與較大噸位車輛相互使用所屬輪胎，並不
    影響車輛之功能，乃一般開車者均有之常識，且此亦為具專業輪胎知識之證人彭
    盛銘於原審審理時到庭證述綦詳（詳見原審卷第二十二頁、第五十九頁），是被
    告上開所辯，亦顯無可採；此外，復有丙○○所出具之贓物領據、車籍作業系統
    －查詢認可資料各乙件，及被告車輛及被害人之車輛及車輪處採證相片二十三幀
    附偵查卷可稽（見偵字第一０九一九號卷第十五頁、第十六至第十七頁、第十九
    頁至第二十九頁）。是綜上所述可知，該車確係被告所竊乙情，事證已臻明確，
    被告犯行洵堪認定，依法應予論罪科刑。被告所辯：伊未為竊盜行為，該車對伊
    公司並無任何使用價值，車子也不是在伊的地方所找到的；伊並未請彭盛銘幫伊
    替換被害人車輛上之輪胎，且其車子係二十一噸車輛，失竊的車子是十五噸車輛
    ，輪胎根本就不可能相符；因伊所僱請之員工積欠彭盛銘債務未還，而為彭盛銘
    所陷害云云，顯係卸責之詞，均不足採。
二、核被告乙○○所為係犯刑法第三百二十條第一項之竊盜既遂罪，其後更換輪胎之
    行為，乃屬不罰（或稱與罰）之後行為；另查被告曾因妨害風化案件，經本院以
    八十六年上訴字第五七八七號判決，判處有期徒刑五月確定，於民國八十八年年
    五月廿五日執行徒刑完畢畢。有本院被告全國前案紀錄表一件在卷足稽（見本院
    卷第十二頁、第十三頁）。是被告受有期徒刑之執行完畢，五年以內再犯本件有
    期徒刑以上之罪，應依刑法第四十七條規定，論以累犯，並加重其刑至二分之一
    。
三、原審就被告此竊盜部分，以被告罪證明確，適用刑法第三百二十條第一項、第四
    十七條、第四十一條第一項，罰金罰鍰提高標準條例第一條前段、第二條，並審
    酌被告屢次犯罪之動機、目的係為貪圖他人合法所有之利益，且顯然漠視他人財
    產權利之法治態度，對於法威信之侵害，並助長竊盜之歪風等犯罪後結果，及犯
    後於偵查、審理程序，均有明確證據之下，仍不願坦承犯行之犯後態度等一切情
    狀，量處有期徒刑六月，並諭知易科罰金之折算標準。認事用法並無不合，量刑
    亦屬適當，被告上訴意旨仍執前詞否認犯罪，指摘原判決此部分不當，為無理由
    ，應予駁回。
乙、撤銷改判無罪部分：
一、公訴意旨略以：被告乙○○因其所有車牌號碼ＮＭ－五六二號大貨車之車牌二面
    ，於九十一年五月二十三日，因超載違反道路交通管理處罰條例，遭警執行吊扣
    車牌處分，其為圖仍得駕駛該車於道路上行駛，而不被警攔檢處罰，竟於九十一
    年五月下旬某日，將其九十年底，於桃園縣中壢市○○路，委由不知情之招牌店
    ，以壓克力製作之偽造ＮＭ－五六二號車牌二面，懸掛於前揭大貨車上而行使之
    ，足以生損害於監理機關對汽車號牌管理之正確性。嗣於同年五月三十日凌晨一
    時十分許，乙○○駕駛懸掛前述偽造車牌之大貨車，行經桃園縣觀音鄉○○○路
    與福山路口時，遇警臨檢，為警當場查獲其行使該偽造車牌之情。因認被告所為
    ，係犯刑法第二百十六條、第二百十二條之行使偽造特許證罪嫌云云。
二、按犯罪事實應依證據認定之，無證據不得認定犯罪事實；不能證明被告犯罪或其
    行為不罰者，應諭知無罪之判決，刑事訴訟法第一百五十四條第二項、第三百零
    一條第一項分別定有明文。又刑事訴訟法上所謂認定犯罪事實之證據，係指足以
    認定被告確有犯罪行為之積極證據而言，該項證據自須適合於被告犯罪事實之認
    定，始得採為斷罪資料；如未發現相當證據，或證據不足以證明，自不能以推測
    或擬制之方法，以為裁判之基礎，此亦分別有最高法院二十九年上字第三一○五
    號、四十年台上字第八十六號判例可資參照。
三、檢察官起訴及原審認定被告犯罪無非以：被告自承因所有車號ＮＭ－五六二號
    之大貨車違規，遭吊扣車牌，遂於九十年底，在桃園縣中壢市○○路，委由不知
    情之招牌店，以壓克力製作ＮＭ－五六二號之車牌二面，分別懸掛於該大貨車上
    於路上行使等語；扣案之偽造車牌二面等為其主要論據。
四、訊據上訴人即被告堅詞否認有何右揭犯行，並辯稱：查獲之壓克力材質車牌雖係
    伊請人製作，並懸掛於伊所有之車輛上，惟伊僅作標識負責之用，並無行使偽造
    車牌之意思，況該二面車牌之字體並非凸起，且伊均同時印有「吊扣中」等字樣
    作為辨識，以示負責，而車牌懸掛位置亦與主管機關所要求之位置有所不同等語
    。
五、經查：
  (一)按車輛牌照包括號牌、行車執照及拖車使用證，為公路監理機關所發給，依道路
    交通安全規則第八條之規定，為行車之許可憑證，而屬刑法第二百十二條特許證
    之一種，固有最高法院六十三年台上字第一五五０號判例可資參照。惟查，刑法
    上所謂之「偽造」，係指無製作權者製作虛偽文書，對外足以詐騙作成名義人之
    同一性而言。而刑法上之「仿造」，僅求其類似，與「偽造」之須形式上與真正
    相同者迥然有別，亦有最高法院四十一年台非字第十五號判例意旨可資參照。本
    案被告曾盛其所製造之車牌，係壓克力作成，與監理機關所核發之金屬車牌，顯
    有差異，且車牌字體，既非凸起，復明白記載「吊扣中」之字樣，而未偽造「台
    北市」、「高雄市」或「台灣省」等名稱（此有扣案之壓克力車牌二面可稽，並
    經本院當庭勘驗無訛），亦與監理機關所核發之真正車牌有別，除資以與未核發
    牌照有所區別外，在客觀上，其行為亦不可能使人混淆，主觀上更難認其有仿製
    車牌之意思。是揆諸上揭判例意旨，被告之行為自與刑法上「偽造」之概念不相
    符合，而尚難逕以被告偽造特種文書之行為論以刑事罪責至明。
  (二)又綜觀全卷，本件復查無其他積極證據，足資據以認定被告乙○○確有公訴意旨
    所指之前揭犯行。
六、綜上所述，本件既無積極證據足資證明被告乙○○確有行使偽造車牌特許證之犯
    行，則被告被訴前揭犯行，即屬不能證明。職是，揆諸前開規定、最高法院判例
    意旨、與相關說明，自應為被告乙○○無罪之諭知。原審未察，就此部分逕為被
    告有罪之判決，尚有未洽。被告乙○○上訴意旨指摘原判決關於行使偽造車牌特
    許證部分不當，為有理由，應由本院將行使偽造車牌特許證部分及定應執行部分
    撤銷改判，諭知被告乙○○無罪之判決。
據上論斷，應依刑事訴訟法第三百六十八條、第三百六十九條第一項前段、第三百六
十四條、第三百零一條第一項前段，判決如主文。
本案經檢察官朱兆民到庭執行職務。
中　　　華　　　民　　　國　　九十三　　年　　　一　　　月　　二十九　　日
                              臺灣高等法院刑事第八庭
                                  審判長法  官　陳　祐　治
                                        法  官  陳  晴  教
                                        法  官  王  炳  梁
右正本證明與原本無異。
不得上訴。
                                        書記官　潘　大　鵬
中　　　華　　　民　　　國　　九十三　　年　　　一　　　月　　　三十　　日
附錄本案所犯法條全文：
刑法第三百二十條第一項
意圖為自己或第三人不法之所有，而竊取他人之動產者，為竊盜罪，處五年以下有期
徒刑、拘役或五百元以下罰金。
